【裁判字號】    92,易,8
【裁判日期】    920715
【裁判案由】    竊盜
【裁判全文】
臺灣桃園地方法院刑事判決                              九十二年度易字第八號
    公  訴  人  臺灣桃園地方法院檢察署檢察官
    被      告  甲○○
右列被告因竊盜案件，經檢察官提起公訴（九十一年度偵字第一二五六五號），本院
判決如左︰
    主  文
甲○○無罪。
    理  由
一、按犯罪事實應依證據認定之，無證據不得推定其犯罪事實；又不能證明被告犯罪
    者，應諭知無罪之判決，刑事訴訟法第一百五十四條、第三百零一條第一項分別
    定有明文。次按刑事訴訟法上所謂認定犯罪事實之證據，係指足以認定被告確有
    犯罪行為之積極證據而言，該項證據自須適合於被告犯罪事實之認定，始得採為
    斷罪資料。如未能發現相當證據，或證據不足以證明，自不能以推測或擬制之方
    法，以為裁判之基礎。又刑事訴訟上證明之資料，無論其為直接或間接證據，均
    須達於通常一般人均不致有所懷疑，而得確信其為真實之程度，始得據為有罪之
    認定，若其關於被告是否犯罪之證明未能達此程度，而有合理性懷疑之存在，致
    使無法形成有罪之確信，根據「罪證有疑，利於被告」之證據法則，即不得遽為
    不利被告之認定，此分別有最高法院二十九年上第三一０五號、四十年臺上字第
    八六號、七十六年臺上字第四九八六號判例可資參照。
二、公訴意旨略以：被告甲○○與彭志（業經本院另案審理，現通緝中）共同意圖
    為自己不法之所有，由彭志出面僱請不知情之吊車司機丙○○（業經臺灣桃園
    地方法院檢察署檢察官為不起訴處分在案），於民國九十一年五月七日下午二時
    三十分許，先由丙○○所駕駛車牌號碼ＨＥ–七六二號拖吊車搭載彭志一同前
    往桃園縣平鎮市○○街一○四號寶成皇家大樓社區旁，以拖吊之方式竊取戊○○
    所有車牌號碼ＣＨ–一五四一號自用小客車乙輛，於拖吊過程遭社區管委會主委
    丁○○阻止時，彭志復持被告甲○○之行照，佯稱車主欠債其為財務公司人員
    欲將車輛拖回處理等語，而執意令丙○○將車拖吊。得手後彭志與被告甲○○
    約同於中壢交流道處會合，一同前往不知情之乙○○所經營位於桃園縣楊梅鎮○○路○段二五三之一號之汽車修理場，以欲為車內裝修為由將車輛停放於修理場
    內，嗣曾啟復察覺車輛失竊並報警處理始循線查獲。因認被告甲○○涉犯刑法第
    三百二十條第一項普通竊盜罪嫌等語。
三、公訴人認被告甲○○涉犯刑法第三百二十條第一項普通竊盜罪嫌，係以(1)證人彭
    志供陳綦詳。(2)證人丙○○、乙○○於警訊時證述：證人彭志於拖吊前開汽
    車後，即與一駕駛深綠色克萊斯勒轎車之人約同在中壢交流道會合，證人彭志
    並搭乘上開克萊斯勒轎車到達上述汽車修理場後，由克萊斯勒轎車之駕駛人、證
    人彭志一同與證人乙○○討論修理事宜等情；而證人丙○○並能指認被告甲○○之相片。(3)另有汽車行照影本、贓物認領保管單各乙紙、相片三張附卷可稽等
    ，為其主要之論據。訊據被告甲○○則堅詞否認有公訴人所指之竊盜犯行，並辯
    稱：伊未與證人彭志去拖吊過上述車牌號碼ＣＨ–一五四一號之自用小客車；
    伊是開一台藍色之克萊斯勒轎車沒錯，但該車曾有故障，伊曾讓證人彭志幫伊
    開去修理，有時證人彭志亦會向伊借車，卷附之行車執照影本係伊之車輛所有
    ，伊借車予證人彭志時，行車執照有一同交付，後來證人彭志已將汽車及行
    車執照一同歸還等語。
四、經查，證人彭志雖於警訊及偵查時一再供承：係被告甲○○要伊拖吊上開車牌
    號碼ＣＨ–一五四一號之自用小客車，伊拖車後與被告甲○○在中壢交流道會合
    ，並坐被告甲○○之車前往修車場等語（見偵卷第十頁、第六六頁）。另證人即
    拖吊車司機丙○○亦於警訊時證稱：（經指認被告甲○○之照片後）被告甲○○
    有與證人彭志一同前往上開汽車修理場等語（見偵卷第十六頁背面）。惟證人
    丙○○嗣於偵查時，經檢察官提示偵卷所附被告甲○○之照片，已證稱：不能確
    定是否與證人彭志一起至拖吊場之人等語（見偵卷第五八頁正面）；於本院訊
    問時更證稱：警訊當時警察只拿被告甲○○之照片給伊看，伊現在回想與證人彭
    志同行之男子較胖，與被告不像等語（見本院九十二年一月二十八日、九十二
    年五月二十日訊問筆錄），另證人丁○○亦於本院訊時證稱：當天被告並不在場
    等語（見本院九十二年一月二十八日、九十二年五月二十日訊問筆錄），證人即
    上開修理場負責人乙○○亦於本院訊問時證稱：伊不確定被告有無到修理場來，
    當天有一男一女與證人彭志一同前來，都是證人彭志與伊接洽，伊對另外之
    人沒印象等語（見本院九十二年三月四日訊問筆錄）。是目擊證人丙○○、丁○○、乙○○之前開證言內容，若非確定被告甲○○不在場即不能確定在場之人是
    否有被告在內，則其等之證言，已不足為不利於被告之認定。次查，證人彭志
    留在竊車現場之行照影本乙紙，雖確係被告所有之三Ｕ–一八六一號自用小客車
    無誤，然被告所抗辯其曾將此部自用小客車出借予證人彭志，併連同行車執照
    一同交付乙節，尚難認有違常情，是縱證人彭志於竊車時有留下上開行車執照
    影本之舉，仍不足為不利於被告之認定。再查，贓物認領保管單僅足證明被害人
    已將失竊之汽車領回之事實；卷附之照片三張又僅係失竊車輛及拖吊車輛之全貌
    ，亦均不足據以認定被告確有參與本件行竊之犯行。是綜上所述，本件不利於被
    告之事證中，僅餘共同正犯彭志之前開證言，然證人彭志係明確經證人指證
    為本件竊盜行為之人，其證言雖非全無證明力，但以其唯一之指訴，證明力尚不
    足作為被告有罪之唯一憑據，本院亦另查無其他積極證據足資證明被告甲○○確
    涉有公訴人所指之竊盜犯行，是此部分即屬不能證明被告甲○○犯罪，則揆諸首
    揭法律規定及最高法院判例意旨，此部分即應諭知被告甲○○無罪之判決。
據上論斷，應依刑事訴訟法第三百零一條第一項，判決如主文。
本案經檢察官許曉微到庭執行職務。
中        華       民         國   九十二   年   七    月    十五    日
                                  臺灣桃園地方法院刑事第二庭
                                      法  官   張 震 武
右正本證明與原本無異。
如不服本判決，應於判決送達後十日內向本院提出上訴狀( 應附繕本 )，上訴於
臺灣高等法院。
                                      書記官   方 秀 貞
中        華        民        國   九十二   年   七   月    二十一  日


司法院資訊處製作；財團法人民間司法改革基金會備份。
